【裁判字號】    99,審訴,391
【裁判日期】    990226
【裁判案由】    毒品危害防制條例
【裁判全文】
臺灣高雄地方法院刑事判決             99年度審訴字第391號
公  訴  人  臺灣高雄地方法院檢察署檢察官
被      告  甲○○
上列被告因違反毒品危害防制條例案件，經檢察官提起公訴（98
年度毒偵字第7286號），本院以簡式審判程序審理，判決如下：
    主  文
甲○○施用第一級毒品，累犯，處有期徒刑玖月；又施用第二級
毒品，累犯，處有期徒刑肆月。應執行有期徒刑壹年。
    事  實
一、甲○○前因施用毒品案件，經本院以92年度毒聲字第5791號
    裁定送觀察、勒戒後，因無繼續施用毒品傾向，於民國93年
    3 月17日執行完畢釋放，並由臺灣高雄地方法院檢察署檢察
    官以93年度毒偵緝字第130 號為不起訴處分。復於95年間，
    因再犯施用毒品案件，經本院以95年度訴字第1058號判決判
    處有期徒刑6 月確定，於95年10月11日易科罰金執行完畢。
二、詎甲○○仍不知戒絕毒癮，明知海洛因及甲基安非他命分別
    經公告列為毒品危害防制條例第2 條第2 項第1 款之第一級
    毒品及同條項第2 款之第二級毒品，不得非法持有、施用，
    竟分別基於施用第一級毒品海洛因及第二級毒品甲基安非他
    命之犯意：(一)於98年11月11日13時許，在高雄縣鳳山市○○
    路上之「御宿汽車旅館」內，以將第一級毒品海洛因摻入香
    菸內點燃吸食之方式，施用第一級毒品海洛因1 次；(二)又於
    同日13時30分至14時許，在上開地點，以將甲基安非他命置
    於玻璃球吸食器內用火燒烤產生煙霧吸食之方式，施用第二
    級毒品甲基安非他命1 次。嗣於98年11月11日19時55分許，
    在高雄縣鳳山市○○街、善美路口，因另涉販毒案件為警執
    行拘提，經其同意採集尿液送驗，檢驗結果呈嗎啡、甲基安
    非他命陽性反應，始悉上情。
三、案經行政院海岸巡防署南部地區巡防局移送臺灣高雄地方法
    院檢察署檢察官偵查起訴。
    理  由
一、被告甲○○所犯係死刑、無期徒刑、最輕本刑為3 年以上有
    期徒刑以外之罪，其於準備程序就前揭被訴事實為有罪之陳
    述，經受命法官告知簡式審判程序之旨，並聽取其與公訴人
    意見後，本院認無不得或不宜改依簡式審判程序進行之處，
    爰依刑事訴訟法第273 條之1 第1 項、第284 條之1 ，裁定
    本件由受命法官獨任進行簡式審判程序，合先敘明。
二、上揭事實，業據被告於本院審理時坦承不諱，且其於上開時
    間為警查獲時所採取之尿液，經送請臺灣檢驗科技股份有限
    公司檢驗結果，確呈嗎啡即海洛因代謝物及甲基安非他命陽
    性反應，此有該公司98年12月2 日濫用藥物尿液檢驗報告（
    檢體編號：292 號）、高雄縣政府警察局鳳山分局偵辦毒品
    案件嫌疑人尿液採集編號對照表各1 紙附卷可稽。據此，足
    徵被告上開自白與事實相符，自可採為認定事實之證據，其
    施用第一級毒品海洛因及第二級毒品甲基安非他命之犯罪事
    實，均堪認定。
三、按毒品危害防制條例於92年7 月9 日修正公布，自93年1 月
    9 日施行，其中第20條、第23條將施用毒品之刑事處遇程序
    ，區分為「初犯」及「5 年內再犯」、「5 年後再犯」，依
    其立法理由之說明：「初犯」，經觀察、勒戒或強制戒治後
    ，應為不起訴處分或不付審理之裁定；經觀察、勒戒或強制
    戒治執行完畢釋放後，「5 年內再犯」者，因其再犯率甚高
    ，原實施之觀察、勒戒及強制戒治既已無法收其實效，爰依
    法追訴或裁定交付審理。至於經觀察、勒戒或強制戒治執行
    完畢釋放後，「5 年後再犯」者，前所實施之觀察、勒戒或
    強制戒治已足以遮斷其施用毒品之毒癮，為期自新及協助其
    斷除毒癮，仍適用「初犯」規定，先經觀察、勒戒或強制戒
    治之程序。從而依修正後之規定，僅限於「初犯」及「5 年
    後再犯」二種情形，始應先經觀察、勒戒或強制戒治程序。
    倘被告於5 年內已再犯，經依法追訴處罰，縱其第3 次（或
    第3 次以上）再度施用毒品之時間，在初犯經觀察、勒戒或
    強制戒治執行完畢釋放5 年以後，已不合於「5 年後再犯」
    之規定，且因已於「5 年內再犯」，顯見其再犯率甚高，原
    實施觀察、勒戒或強制戒治，已無法收其實效，即應依該條
    例第10條處罰（最高法院95年第7 次刑事庭會議決定意旨、
    95年度台非字第65號刑事判決意旨參照）。查本件被告因施
    用毒品案件，有事實欄所載經觀察勒戒及法院判刑執畢等情
    形，此有臺灣高等法院被告前案紀錄表1 份在卷可按，其於
    觀察勒戒執行完畢釋放後5 年內已再犯施用毒品之情事，揆
    諸上揭說明，雖本次施用毒品之犯行距初犯經觀察勒戒執行
    完畢釋放日已逾5 年，仍應依法論罪科刑。
四、核被告所為，係犯毒品危害防制條例第10條第1 項之施用第
    一級毒品海洛因罪、同條例第2 項之施用第二級毒品甲基安
    非他命罪。被告持有第一級毒品海洛因、第二級毒品甲基安
    非他命之低度行為，分別為其施用之高度行為所吸收，均不
    另論罪。其所犯上開2 罪間，犯意各別，行為互殊，應予分
    論併罰。又被告前有如事實欄所示犯罪科刑及執行情形，有
    上開前案紀錄表可按，其於受徒刑之執行完畢後，5 年內故
    意再犯本件有期徒刑以上之2 罪，均為累犯，應依刑法第47
    條第1 項規定，分別加重其刑。本院審酌被告前因施用毒品
    案件經觀察、勒戒，仍未能徹底戒絕毒品，復犯本案，顯見
    其無戒毒悔改之意，有入監矯治之必要：惟念其犯後坦承犯
    行，及施用毒品乃戕害自身健康，尚未直接危害他人，反社
    會性不高等一切情狀，分別量處如主文所示之刑，並定其應
    執行刑，以資懲儆。
據上論斷，應依刑事訴訟法第273 條之1 第1 項、第299 條第1
項前段，毒品危害防制條例第10條第1 項、第2 項，刑法第11條
前段、第47條第1 項、第51條第5 款，判決如主文。
本案經檢察官黃齡慧到庭執行職務。
中    華    民    國    99    年    2     月    26    日
                  刑事第十庭  法  官  楊佩蓉
以上正本證明與原本無異。
如不服本判決應於收受送達後10日內向本院提出上訴書狀，並應
敘述具體理由；如未敘述上訴理由者，應於上訴期間屆滿後20日
內向本院補提理由書（均須按他造當事人之人數附繕本）「切勿
逕送上級法院」。
中    華    民    國    99    年    2     月    26    日
                              書記官  陳蓉柔
附錄本案判決論罪科刑法條：
毒品危害防制條例第10條
施用第一級毒品者，處6 月以上5 年以下有期徒刑。
施用第二級毒品者，處3 年以下有期徒刑。

司法院資訊處製作；財團法人民間司法改革基金會備份。
